臺灣臺南地方法院交通事件裁定　　 99年度交聲字第560號
移送機關　　交通部公路總局嘉義區監理所臺南監理站
異議人即
受處分人　　李曜次
上列受處分人因違反道路交通管理處罰條例案件，對於交通部公
路總局嘉義區監理所臺南監理站民國99年4月7日所為之裁決處分
（處分案號：嘉監南字第裁74-N00000000號），聲明異議，本院
裁定如下：
    主  文
異議駁回。
    理  由
一、原處分意旨略以：異議人即受處分人李曜次（下稱異議人）
    遭警舉發，於民國（下同）98年12月6日1時40分許，駕駛未
    經核准領用牌證之拼裝車（下稱系爭車輛）行駛於道路，於
    行經高雄市○○區○路村台39線南下車道16公里處時，為高
    雄縣（現改制為高雄市）政府警察局湖內分局（下稱舉發機
    關）交通事故處理小組員警以異議人有違反道路交通管理處
    罰條例第12條第1項第2款規定之行為，當場掣單舉發。嗣經
    交通部公路總局嘉義區監理所臺南監理站（下稱移送機關）
    依同條例第12條第1項第2款、第2項及違反道路交通管理事
    件統一裁罰基準表之規定，裁處新台幣（下同）5,400元罰
    鍰，並沒入系爭車輛。
二、本件聲明異議意旨略以：
  (一)系爭車輛確為異議人所有，惟進口報單等文件因八八水災時
    臺南市歸仁區災情嚴重，均已泡損，故無法提出證明並至監
    理所申領牌照領用。異議人於98年12月6日當日僅為測試車況
    ，試駛系爭車輛，並非為載運通行目的用以正常行駛，與道
    路交通管理處罰條例第12條第1項第2款構成要件並不相同。
  (二)按「蓋汽車製造廠商量產之各型『汽車』，無論就機電、引
    擎、動力傳輸、車身結構等各部系統均經縝密精心之設計，
    再以系統整合之方式，詳為計算、測試、調校各系統於組合
    成車中之調諧性及合適度，使各部系統經組裝成車之後，能
    發揮原設計之最佳性能，並使各部系統之運轉功率及輸力負
    苛之許容性或耐受度等，彼此間緊密配合，相互調諧為用，
    而無倚輕倚重之失衡現像，自足以確保使用上無安全性之虞
    。然若未經汽車製造廠以嚴謹程序設計、檢測及製造之車輛
    ，安全性則顯然堪慮；又任意改裝非屬原廠設計規範或容許
    替換之零件，亦可能因更動破壞『整車』既有設計之系統調
    諧性及合適度，同有危及行車安全之虞，故此類之『拼裝車
    輛』自非可與原廠汽車『車輛本身』之安全性相提併論。因
    此，一般原廠製造生產之汽車『車輛本身』並無安全性之虞
    ，縱未領有牌照，且違反禁止行駛之規定繼續行駛，該『車
    輛本身』亦不致於有危及大眾交通安全之虞。」是以，是否
    構成路交通管理處罰條例第12條第1項第2款「組裝車」之判
    斷，應以是否任意更改原廠設計規範或替換零件，致影響車
    輛行駛安全性為要件，臺灣新竹地方法院94年度交聲字第86
    號裁定已為闡明。
  (三)罰鍰部分，異議人已於98年12月18日繳納完畢。系爭車輛係
    異議人向第三人戴隆堯購買，車身號碼為WAPB333LO1UE4644
    5，係BMW原廠所屬ALPINA車輛，並非拼裝車輛，異議人係修
    車廠員工，為貪圖方便測試車輛，才懸掛6556-TL車牌號碼
    而行駛，該車無論如何變造使用，均無法變造行車電腦與鑰
    匙，因均有晶片控制，可將車輛送至BMW車廠即可識別。
  (四)系爭車輛據警方告知，曾送BMW車廠鑑定，確認引擎等零組
    件均屬原廠配備，安全無虞，顯與道路交通管理處罰條例第
    12條第1項第2款規定「拼裝車」之構成要件不符。故原處分
    機關認異議人所有行駛之前開汽車係「拼裝車」，而據以裁
    處異議人罰鍰5,400元及沒入處分，顯有錯誤，為此爰聲明
    異議等語。
三、按拼裝車輛未經核准領用牌證行駛公路者，或已領用牌證而
    變更原登檢規格、不依原規定用途行駛者，處汽車所有人新
    臺幣3,600元以上10,800元以下罰鍰；車輛並沒入之；道路
    交通管理處罰條例第12條第1項第2款及同條第2項定有明文
    。另按違反行政法上義務行為，除應處罰鍰外，另有沒入或
    其他種類行政罰之處罰者，得依該規定「併為處罰」，行政
    罰法第24條第2項亦有明定。
四、經查：
  (一)異議人於98年12月6日1時40分許，在高雄市○○區○路村台
    39線南下車道16公里處，駕駛未經核准領用牌證之系爭車輛
    為警查獲之事實，有高雄縣政府警察局98年12月26日高警交
    字第N00000000號舉發違反道路交通管理事件通知單1份附卷
    可稽，且異議人亦不否認其係該車之所有人，堪認異議人確
    有於上開時、地駕駛所有系爭車輛之行為屬實，先予敘明。
  (二)異議人於98年12月6日遭警查獲時，曾向舉發員警告知有系
    爭車輛之車籍資料，因此，舉發員警徐釧賢曾給予20日之期
    限，讓異議人補正相關資料，但異議人卻逾期未提出，業據
    證人徐釧賢於本院99年7月29日調查時證稱在卷（見本院卷
    第120頁背面），異議人於舉發員警所要求補正資料之期限
    經過後，未提出任何車子來源資料供舉發機關審酌，因此，
    異議人陳稱有系爭車輛之進口報單一節，已非無疑。再參以
    系爭車輛之車身號碼有遭磨損及變造之情，如字體大小不一
    及不工整，車身號碼的WAPB、L、E等均有再加工刻上之嫌，
    且該車號碼經查無車籍資料，另異議人曾告知舉發員警其自
    行購買汽車材料進行改裝事宜，有高雄縣政府警察局湖內分
    局99年5月23日高縣湖警交字第0990005380號函、99年8月24
    日高縣湖警交字第0990009330號函各1份附卷可參（見本院
    卷第29頁至第31頁、第125頁至第126頁），且異議人亦自稱
    其從事汽車修理工作（見本院卷第9頁），改裝車輛應為其
    能力所及之事，因此，舉發機關認為系爭車輛曾遭改裝，係
    屬拼裝車輛一節，並非無據。
  (三)按交通勤務警察或依法令執行交通稽查任務人員，開單舉發
    違反道路交通管理處罰條例所列之違規事實，經公路主管機
    關或警察機關所為之裁決處罰，本質上為行政處分，係公務
    員基於職務上權力，依法就特定之具體事件所為具公法上效
    果之單方行政行為，基於公務員為公法上行為具有公信力之
    原則，該行政行為當可被推定為真正，其據以依法處分之事
    實認定亦為正確無誤。又受處分人不服公路主管機關所為之
    處罰，依道路交通管理處罰條例第87條之規定向管轄地方法
    院聲明異議，自屬行政救濟程序，其舉證責任分配，應採民
    事訴訟上舉證責任分配原則，87年10月28日修正公布之行政
    訴訟法第136條同揭此旨，而明文規定準用民事訴訟法第277
    條舉證責任分配之原則，亦即先由行政機關就其如何履行相
    關正當法律程序，以及人民為何應受行政處罰之客觀違反法
    令行為，負證明責任。而受處分人就行政機關已為相當證明
    之事項，亦須就其所辯，提出反證，以動搖法院對其可能形
    成之不利心證。倘受處分人始終未能提出反證，或雖提出，
    但所提之反證卻不足以動搖法院審酌行政機關所提出之相關
    事證後，對其所形成之不利心證評價，依據舉證責任分配之
    法則，法院仍應為受處分人不利之認定。查：
 1、異議人指稱系爭車輛據警方告知，曾送BMW車廠鑑定，確認
    引擎等零組件均屬原廠配備，安全無虞，顯與道路交通管理
    處罰條例第12條第1項第2款規定「拼裝車」之構成要件不符
    云云。惟證人即舉發員警徐釧賢於本院99年7月29日調查時
    係證稱：曾找過中古車商幫忙判斷，但因為車身號碼磨損，
    所以無從判斷等語（見本院卷第120頁背面），因此，異議
    人陳稱系爭車輛有經過BMW車廠鑑定確認引擎等零組件均屬
    原廠配備云云，並不足採。
 2、異議人先於98年12月6日遭警舉發時，陳稱得事後補提出車
    子來源資料，但卻逾期未為，已如前述，嗣又於99年1月11
    日向移送機關提出陳述時，改稱系爭車輛之進口報單等文件
    因八八水災之故，均已泡損無法提出（見本院卷第9頁），
    後又陳稱係向第三人戴隆堯購買系爭車輛，所以伊並不知道
    當初系爭車輛進口商為何人云云，並提出讓渡書1份（見本
    院卷第110頁、第119-120頁）為證。然異議人就系爭車輛來
    源資料之陳述，前後不一，是否真有該資料已非無疑；且由
    異議人所提出讓渡書之記載觀之，買賣日期係98年10月6日
    ，係發生在98年8月8日八八水災前，實難認系爭車輛之進口
    報單，因八八水災之故而損毀。雖異議人於本院99年7月29
    日調查時陳稱：該讓渡書是契約完成後所補簽云云（見本院
    卷第120頁正面），惟通常而言，交易金額越大，當事人會
    越謹慎，該讓渡書上記載交易金額為新台幣46萬元，並非小
    數目，交易雙方勢必會小心處理，但此一交易竟在完成交車
    後數月，方才簽立讓渡書，該等行為並非合乎常理；且本院
    曾於99年7月29日調查時通知第三人戴隆堯到庭，惟第三人
    戴隆堯經合法通知未到庭，有個人基本資料查詢結果、送達
    證書及報到單各1份附卷可參（見本院卷第116頁、第118頁
    ），本院另通知異議人於本院100年2月10日調查時偕同第三
    人戴隆堯到院，異議人卻未為，有送達證書及報到單各1份
    附卷可參（見本院卷第138頁、第140頁），因此，異議人是
    否係向第三人戴隆堯購買系爭車輛，實令人質疑；況縱系爭
    車輛確是異議人向第三人戴隆堯購買，亦難依此遽認該車並
    非拼裝車輛。
 3、又系爭車輛若真為原裝之進口車輛，車主當無磨損車身號碼
    之動機，尤其異議人係從事汽車修理行業，已如前述，當深
    知車身號碼攸關車輛市場交易價格之高低，更無磨損車身號
    碼之理。而系爭車輛車身號碼有遭磨損及變造之跡象，如字
    體大小不一及不工整，車身號碼的WAPB、L、E等均有再加工
    刻上之嫌，業如前述，雖異議人於本院99年7月29日調查中
    辯稱：系爭車輛車身號碼並未磨損，是其將白色烤漆刮下，
    要判斷系爭車輛是否被動過手腳云云（見本院卷第121頁正
    面），然依高雄縣政府警察局湖內分局99年8月24日高縣湖
    警交字第0990009330號函所檢附之系爭車輛車身號碼照片所
    示（見本院卷第126頁），字體大小不一，英文字母部分有
    加工再刻上之嫌，實難謂原廠會為如此製作，因此，異議人
    所述不足採信。
 4、再者，異議人迭稱願意將系爭車輛送至BMW車廠鑑定真偽云
    云，然本院通知異議人於100年2月10日到庭，並提出鑑定機
    關之資料，但異議人於合法通知後，並未到庭，有本院送達
    證書、全戶戶籍查詢結果、報到單各1份附卷可參（見本院
    卷第138、140、143頁），因此，實難認異議人就系爭車輛
    並非拼裝車輛一節，已提出反證足以動搖本院就舉發機關就
    本件舉發所為之認定。
 5、綜上所述，異議人應就舉發機關已為相當證明之事項，提出
    反證推翻之，然異議人未提出任何積極事證供本院調查，因
    此不能動搖本院對其形成之不利心證，異議人陳稱系爭車輛
    並非拼裝車輛一節，自屬無據。
  (四)異議人辯稱於本件舉發當日僅為測試車況，試駛系爭車輛，
    並非為載運通行目的用以正常行駛，與道路交通管理處罰條
    例第12條第1項第2款構成要件並不相同云云。查異議人遭警
    舉發，係駕駛未經核准領用牌證之拼裝車輛，所謂行駛係指
    操縱車船、飛機等交通工具之行為，縱其所言測試車況一節
    屬實，同樣有操縱車輛之行為，當然符合本條款之構成要件
    ；異議人雖辯稱並非為載運通行目的而行駛，但仍無礙於本
    院認定異議人有駕駛系爭車輛之行為，因而，異議人就此所
    辯亦難採信。
五、綜上所述，舉發機關指稱系爭車輛係屬拼裝車輛，並非無據
    ，異議人並未舉反證推翻之，從而，其有所有拼裝車輛未經
    核准領用牌照行駛於道路之違規事實，應堪認定。則移送機
    關據以援引道路交通管理處罰條例第12條第1項第2款規定，
    裁處罰鍰5,400元，並依同法條第2項規定沒入車輛，核無不
    當。是本件之異議為無理由，應予駁回。
六、據上論斷，應依道路交通管理處罰條例第87條第2項、道路
    交通案件處理辦法第19條，裁定如主文。
中    華    民    國   100    年    2     月    25    日
                     交通法庭   法  官   陳淑勤
以上正本證明與原本無異。
如不服本裁定，應於送達後5日內，向本院提出抗告狀。
                                書記官   謝竣閎
中    華    民    國   100    年    2     月    25    日